【裁判字號】    95,上訴,2220
【裁判日期】    951114
【裁判案由】    毒品危害防制條例
【裁判全文】
臺灣高等法院刑事判決                95年度上訴字第2220號
上  訴  人
即  被  告  甲○○
上列上訴人因毒品危害防制條例案件，不服臺灣板橋地方法院94
年度訴字第3038號，中華民國95年3月22日第一審判決（起訴案
號：臺灣板橋地方法院檢察署94年度偵字第8617號），提起上訴
，本院判決如下：
    主  文
原判決撤銷。
甲○○轉讓第一級毒品，未遂，累犯，處有期徒刑貳年。扣案之
海洛因壹包（淨重零點零玖公克）沒收銷燬之。上開毒品之外包
裝（重零點貳公克）、磅秤壹台及分裝袋壹包均沒收。
    事  實
一、甲○○有違反麻醉藥品管理條例、毒品危害防制條例等前科
    ，前因施用毒品案件，經臺灣板橋地方法院以90年度易字第
    285號刑事判決判處有期徒刑八月確定；又因轉讓毒品案件
    ，經臺灣板橋地方法院以91年度訴字第2350號刑事判決判處
    有期徒刑六月確定。上開兩案並經臺灣板橋地方法院以92年
    度聲字第1882號裁定應執行有期徒刑一年確定，嗣於民國93
    年4月12日縮短刑期假釋出監，並於同年4月22日假釋期滿視
    為執行完畢。
二、詎甲○○仍不知悔改，於94年5月15日上午8時許，在臺北縣
    三峽鎮○○路某處，向真實姓名年籍不詳、綽號「阿偉」之
    成年男子，以新臺幣（下同）5000元之價格購入四分之一錢
    （一錢為3.75公克）之第一級毒品海洛因（下稱海洛因）後
    ，明知海洛因業經毒品危害防制條例列為第一級毒品，不得
    轉讓或持有，竟基於轉讓海洛因之犯意，於同年月16日下午
    6 時許，攜帶由上開購入毒品中所分裝之海洛因一包（淨重
    0.09公克、包裝重0.23公克），前往臺北縣三峽鎮○○街48
    號前，欲以不高於成本之450元價格轉讓予駕駛機車前來之
    陳忠鉦時，適為循線持搜索票前往甲○○位於上開三峽鎮○
    ○街104巷17號住處搜索之警員發覺有異而上前盤查，甲○
    ○驚嚇之餘而將已持於手中欲轉讓予陳忠鉦之上開海洛因一
    包掉落地上，陳忠鉦已持於手中欲購買上開海洛因之現金
    450元亦因驚嚇而掉落於機車之腳踏板上，遂為警當場查獲
    而不遂，並扣得上開海洛因一包、現金450元。後警方續持
    搜索票前往甲○○上開住處搜索，並起獲海洛因四包（淨重
    共計11公克）、安非他命一包（淨重34.5公克）、安非他命
    吸食器一組、磅秤一台及分裝袋一包等物。
三、案經臺北縣政府警察局樹林分局報請臺灣板橋地方法院檢察
    署檢察官偵查起訴。
    理  由
一、按被告以外之人於偵查中向檢察官所為之陳述，除顯有不可
    信之情況者外，得為證據，刑事訴訟法第159條之1第2項定
    有明文。本件證人陳世明、陳忠鉦於偵查中向檢察官所為之
    證述業經具結，且渠等於原審審理時亦均到庭就渠等於偵查
    中所為之證述接受被告之詰問，揆諸司法院大法官會議釋字
    第582解釋意旨，即已合於法定程序。另上開證人於偵查中
    及原審審理時所證述之情節大致相符，且渠等於偵查中均經
    具結願負偽證罪之刑事責任後方為證述，在證據能力方面應
    認渠等所為證述之真實性可獲初步之確保 (實體認定時是否
    採信係另一回事），是綜上所述，上開證人於偵查中經具結
    後向檢察官所為之證述，尚難認有「顯不可信」之情況，均
    有證據能力。
二、訊據被告固承認向「阿偉」購入海洛因後，於前揭時、地，
    攜帶上開海洛因一包與證人陳忠鉦見面之事實，惟否認有轉
    讓第一級毒品之犯行，辯稱：該包海洛因僅係供伊自行施用
    ，當時係湊巧遇到陳忠鉦而聊天，並非欲轉讓該包海洛因予
    陳忠鉦云云。
三、經查：
  (一)被告於前揭時、地攜帶上開海洛因一包與騎機車前來之證人
    陳忠鉦見面，當時證人陳忠鉦係手持扣案450元現金，嗣經
    證人即警員陳世明前往盤查時，被告掉落上開海洛因一包於
    地上，證人陳忠鉦所持450元現金則掉落於其機車之腳踏墊
    上之事實，除為被告所承認外，核與證人陳忠鉦、陳世明於
    偵查及原審審理中所述相符，並有上開海洛因一包及現金
    450元扣案可資佐證，是此部分之事實堪以認定。
  (二)被告辯稱上開海洛因一包係由其身上掉落云云，然查海洛因
    係毒品，且體積不大，被告縱使攜帶外出，衡情亦會妥善置
    於衣物口袋內，以避免旁人起疑。縱使被告為警盤查時受到
    驚嚇，該包海洛因亦不可能突然自身上掉落於地面，應係如
    證人即查獲本案之員警陳世明於原審審理中所述，當時被告
    已將該包海洛因由口袋中拿出持於手上（見原審95年3月8日
    審判筆錄第8頁），方有可能因一時驚嚇而不慎掉落地面甚
    明。至證人陳忠鉦承認當時其已將上開450元現金持於手上
    ，但又稱該筆現金係之前購買香煙一包50元後店家找的錢，
    因即將到家，伊就一直握於手中等語，然查證人陳忠鉦於原
    審審理時證稱當時身上原係有1500元現金（見上開審判筆錄
    第3頁），表示除上開購買香煙後所餘之450元外，尚有1000
    元之現金在身上，亦即證人陳忠鉦當時應另有皮夾或衣物口
    袋可置放現金，當無疑義。而扣案450元現金依卷附上開現
    金影本所示（見94年度偵字第8617號偵查卷第26、27頁），
    為四張百元紙鈔及ㄧ枚50元硬幣，按證人陳忠鉦當時係駕駛
    機車，若手持上開紙鈔及ㄧ枚硬幣，實不易握緊機車把手，
    一般人甚少如此，況縱使證人陳忠鉦即將到家，其到家後亦
    需將上開紙鈔、硬幣置於皮夾或衣物口袋內，則其何不於購
    買香煙後隨手將上開現金置於衣物口袋內？詎其竟冒著不易
    駕駛機車之風險自稱一直握在手上，殊有悖於常情，可見其
    所述不符情理，難以採信，上開現金當係其遇見被告後，方
    持於手中欲交付予被告，至為灼然。
  (三)按被告與陳忠鉦會面時，突然自身上拿出一包海洛因持於手
    上，而陳忠鉦亦突然取出現金450元，為警盤查時，竟又突
    然雙雙將海洛因、現金掉落地面，可見渠等受到驚嚇之程度
    甚大，若非問心有愧或正在從事不法勾當，為警盤查時應僅
    會感覺困惑或因受到騷擾、懷疑而心生不悅，當無將手中物
    品掉落地上之理，是綜合上情觀之，顯見被告當時正欲將該
    包海洛因出售予陳忠鉦，陳忠鉦亦正欲以上開450元現金購
    買，至為明確。
  (四)而扣案之白粉一包（淨重0.09公克，空包裝重0.23公克）經
    法務部調查局以化學呈色法、氣相層析質譜儀分析法鑑驗之
    結果，含有第一級毒品海洛因成分，有該局94年7月11日調
    科壹字第060009997號鑑定通知書附卷可稽（見臺灣板橋地
    方法院檢察署94年度偵字第8617號卷第87頁）。
  (五)被告係以5000元之價格購入四分之一錢（一錢為3.75公克）
    之上開海洛因，換算成其售予證人陳忠鉦之淨重0.09公克海
    洛因，成本價應相當於480元；證人即警員陳世明於原審審
    理時亦證稱，本件上開海洛因一包毛重約0.3公克，一般行
    情價約五、六百元等語（見上開審判筆錄第10頁），是被告
    以低於成本之450元之價格販售予證人陳忠鉦，尚難認其有
    營利之意圖，而不成立販賣第一級毒品罪。惟其既欲將上開
    海洛因轉讓予證人陳忠鉦，所為仍係觸犯轉讓第一級毒品之
    犯行。
  (六)綜上，本案事證明確，被告犯行堪以認定。
四、論罪科刑部分：
  (一)核被告所為，係犯毒品危害防制條例第8條第5項、第1項之
    轉讓第一級毒品未遂罪。其已著手於轉讓海洛因行為之實施
    ，尚未轉讓完成之際，為警盤查而不遂，為未遂犯，爰依刑
    法第26條前段減輕其刑。又被告轉讓前持有海洛因之低度行
    為，應為其轉讓之高度行為所吸收，不另論罪。
  (二)被告前因施用毒品案件，經原審法院以90年度易字第285號
    刑事判決判處有期徒刑八月確定；又因轉讓毒品案件，經原
    審法院以91年度訴字第2350號刑事判決判處有期徒刑六月確
    定。上開兩案並經原審法院以92年度聲字第1882號裁定應執
    行有期徒刑一年確定，嗣於93年4月12日縮短刑期假釋出監
    ，並於同年4月22日假釋期滿視為執行完畢乙節，有本院被
    告前案紀錄表一份附卷可稽，其受有期徒刑執行完畢後五年
    內，再犯有期徒刑以上之本罪，為累犯，應依（行為時）刑
    法第47條之規定加重其刑，並依法先加後減之。
  (三)原審對被告甲○○論罪科刑，固非無見，然查扣案之白粉一
    包，經鑑定後，確係第一級毒品海洛因（已如前述），然原
    審判決對於該包扣案之白粉是否為第一級毒品海洛因一事，
    並未加以認定，即認被告有轉讓第一級毒品之犯行，即有疏
    漏。被告甲○○上訴意旨仍執前詞以：伊並未交付毒品予陳
    忠鉦，被查扣之毒品是從伊身上掉落的，伊也沒有收受陳忠
    鉦之450元云云，指摘原審判決不當。然查本件係被告甲○
    ○攜帶海洛因一包（淨重0.09公克）前往三峽鎮○○街48
    號前，欲以450元價格轉讓予陳忠鉦時，為警當場查獲而不
    遂，並扣得上開海洛因一包及現金450元等情，均已詳細認
    定如上，被告空言否認犯行，並不足採，其上訴並無理由。
    然原判決既有上揭可議之處，仍屬無法維持，應由本院予以
    撤銷改判。
  (四)本院爰審酌被告有如犯罪事實欄所述之前科，有上開被告前
    案紀錄表一份在卷可按，素行非佳，其除自行施用毒品外，
    尚轉讓海洛因予他人，戕害他人之身心，及其經查獲轉讓之
    次數僅有一次，淨重亦僅為0.09公克，數量不多，情節尚非
    重大，暨犯罪後否認犯行之態度等一切情狀，量處如主文第
    二項所示之刑，以示懲儆。
  (五)至扣案欲轉讓予證人陳忠鉦之海洛因一包（淨重0.09公克）
    係毒品，不問屬於犯人與否，均應依毒品危害防制條例第18
    條第1項前段之規定沒收銷燬之。上開海洛因之外包裝袋一
    只，有防止毒品裸露、潮濕及便於攜帶之功能，扣案磅秤一
    台及分裝袋一包，則為被告秤量毒品重量及分裝毒品所用，
    均為被告所有供犯本罪所用之物，爰併依刑法第38條第1項
    第2款之規定予以沒收。至嗣後在被告住處所搜獲之海洛因
    四包（淨重共計11公克）、安非他命一包（淨重34.5公克）
    ，安非他命吸食器一組等物，其中安非他命一包及安非他命
    吸食器部分顯與本件被告所為轉讓第一級毒品之犯行無關，
    而被告本人亦有施用海洛因之習慣，除據其供承在卷外，其
    連續施用第一級毒品之犯行並經原審法院以94年度訴字第14
    78號判決判處有期徒刑十月，嗣上訴本院，由本院以94年度
    上訴字第3685號審理中，有前揭被告前案紀錄表在卷可按，
    上開海洛因之重量約十餘公克，尚非甚多，不能排除係供被
    告自行施用之可能性，且無其他積極證據證明係被告用以為
    本案轉讓第一級毒品之罪所用之物，即與本案缺乏關聯性，
    爰均不併諭知沒收。另扣案證人陳忠鉦所有之現金450元，
    係其持以購買上開海洛因一包之價金，因尚未交付被告之際
    即為警查獲而未遂，故尚非屬被告犯罪所得之物，爰亦不併
    諭知沒收，附此敘明。
據上論斷，應依刑事訴訟法第369條第1項前段、第364條、第299
條第1項前段，毒品危害防制條例第8條第5項、第1項、第18條第
1項前段，刑法第2條第1項前段、行為時刑法第11條前段、第26
條前段、第38條第1項第2款、第47條，判決如主文。
本案經檢察官周志榮到庭執行職務。
中    華    民    國    95    年    11    月    14    日
                  刑事第四庭審判長法  官  蔡秀雄
                                  法  官  周煙平
                                  法  官  沈宜生
以上正本證明與原本無異。
如不服本判決，應於收受送達後十日內向本院提出上訴書狀，其
未敘述上訴之理由者並得於提起上訴後十日內向本院補提理由書
（均須按他造當事人之人數附繕本）。
                                  書記官  陳雅加
中    華    民    國    95    年    11    月    17    日


司法院資訊處製作；財團法人民間司法改革基金會備份。
